臺灣高等法院刑事裁定
110年度抗字第1277號
抗  告  人
即  聲請人  曾國信




上列抗告人即聲請人因違反毒品危害防制條例案件聲請再審，不
服臺灣新北地方法院中華民國110 年7月13日裁定（110 年度聲
再字第53號），提起抗告，本院裁定如下：
    主  文
抗告駁回。
    理  由
一、原裁定意旨略以：抗告人即聲請人曾國信（下稱抗告人）因
    施用毒品案件，經原審法院於民國109 年7 月27日以109 年
    度簡字第3667號判處有期徒刑5 月確定。抗告人對其施用毒
    品犯行並無爭執，僅指稱檢察官未適用新修正毒品危害防制
    條例第20條第3 項規定，給予其觀察、勒戒之機會，原判決
    未為不受理判決，有所不當。核其所指摘者，屬該確定判決
    有無違背法令而得提起非常上訴救濟之問題，與刑事訴訟法
    第420 條第1 項第1 款至第6 款或第421 條所定得聲請再審
    之情形不符，尚非再審程序所得審究。從而，抗告人本件聲
    請再審之程序，顯屬違背規定，且無從補正，自應依刑事訴
    訟法第433 條規定，以裁定駁回之。另本件再審聲請既於法
    不合且無可補正，認無踐行通知抗告人到場並聽取其與檢察
    官意見等程序之必要等語。
二、抗告意旨略以：抗告人另案施用毒品案件為警查獲，經移送
    地檢署時，檢察官告知本件於108 年12月20日晚間8時20分
    許為警採尿時回溯96小時內之某時施用毒品犯行（下稱本件
    施用毒品），因毒品危害防制條例修正，原確定判決將被撤
    銷，而實施觀察、勒戒。然抗告人仍因原確定判決遭通緝入
    監執行，希望調閱當日偵訊錄影光碟，以證明抗告人所述為
    真。且觀察、勒戒側重於治療，抗告人已成功勒戒，又須執
    行徒刑，有違側重治療之本旨。抗告人所犯施用毒品案件，
    在新法施行後，僅本件施用毒品經判處徒刑，其他案件均經
    裁定觀察、勒戒，如此不同待遇，抗告人無法信服等語。
三、按聲請再審應以再審書狀，敘述理由，附具原判決之繕本及
    證據，提出於管轄法院為之。但經釋明無法提出原判決之繕
    本，而有正當理由者，亦得同時請求法院調取之；法院認為
    聲請再審之程序違背規定者，應以裁定駁回之。但其不合法
    律上之程式可以補正者，應定期間先命補正，刑事訴訟法第
    429條、第433條分別定有明文。而所謂「敘述理由」，係指
    具體表明符合法定再審事由之原因事實而言；所稱「證據」
    ，係指足以證明再審事由存在之證據。倘僅泛言有法定再審
    事由，而未敘明具體情形，或所述具體情形，顯與法定再審
    事由不相適合，或未提出足以證明再審事由存在之證據，均
    應認聲請再審之程式違背規定（最高法院102年度台抗字第6
    15號裁定意旨參照）。又刑事訴訟法規定之再審及非常上訴
    制度，雖均為救濟已確定之刑事判決而設，惟再審係為原確
    定判決認定事實錯誤而設之救濟程序，與非常上訴程序係為
    糾正原確定判決法律上錯誤者有別。有罪之判決確定後，為
    受判決人之利益聲請再審者，必其聲請之理由合於刑事訴訟
    法第420 條、第421 條之情形，始能准許。倘所指摘者，係
    關於原確定判決適用法律不當之情形，核屬非常上訴之範疇
    ，並非聲請再審所得救濟，以之為聲請再審之理由，即屬聲
    請再審之程序違背規定，且無從補正，應認其聲請不合法，
    依刑事訴訟法第433 條前段裁定駁回之。
四、經查：
  ㈠抗告人以其本件施用毒品之時間，距離前次強制戒治執行完
    畢已逾3年，依修正後毒品危害防制條例規定，應為不受理
    判決為由，聲請再審。惟抗告人並未指陳原確定判決有何事
    實認定錯誤之情形，核其所指，縱認屬實，亦屬原確定判決
    有無違背法令而得否由檢察總長據以提起非常上訴救濟之問
    題，尚非再審程序所得審究。又抗告人並無具體指明原確定
    判決有何符合刑事訴訟法第420條第1項第1款至第6款、第42
    1條所定得聲請再審之事由，難認其已敘述再審理由，揆諸
    前揭說明，其聲請再審之程式違背規定，應予駁回。原審同
    此見解，且因再審聲請有上述程序違背法律規定之處，抗告
    人所執事由非再審程序所得救濟，認無踐行通知抗告人到場
    並聽取檢察官意見等程序之必要，裁定駁回抗告人之再審聲
    請，於法並無不合。
  ㈡抗告人以前揭情詞提起抗告。經查，毒品危害防制條例已於1
    09 年1 月15日修正公布第20條、第23條等條文，並增訂第3
    5條之1 ，自同年7 月15日施行。同條例第35條之1 第1 款
    、第2 款規定，偵查中之案件，由檢察官依修正後規定處理
    ；審判中之案件，由法院依據修正後規定處理，亦即檢察官
    就偵查中、法院就審判中之施用毒品案件，均應依上揭修正
    後規定處理。抗告人聲請再審之原審109 年度簡字第3667號
    案件，於修正毒品危害防制條例109 年7 月15日施行後，尚
    在審理中，嗣於109 年7 月27日始為判決，有本院被告前案
    紀錄表在卷可參。依上開規定，應適用修正毒品危害防制條
    例之規定，再為觀察、勒戒之處遇。從而，抗告人此節主張
    ，並無違誤。原裁定認原確定判決為毒品危害防制條例第35
    條之1第3款判決確定尚未執行或執行中之案件，應適用修正
    前之規定，容有誤會。惟抗告人所指原確定判決法律上錯誤
    ，既非再審程序所得審究，本應予以駁回。是原裁定固有微
    瑕，惟既不影響原裁定之結論，本院認無據以撤銷之必要。
    抗告意旨猶執前詞指摘原裁定不當，其抗告為無理由，應予
    駁回。
五、據上論斷，應依刑事訴訟法第412 條，裁定如主文。 　
中　　華　　民　　國　　110 　年　　8 　　月　　23　　日
                  刑事第二庭    審判長法　官  周盈文
                                      法　官  郭豫珍
                                      法　官  謝梨敏
以上正本證明與原本無異。
不得再抗告。
                                      書記官  周彧亘
中　　華　　民　　國　　110 　年　　8 　　月　　23　　日